臺灣臺中地方法院刑事判決　　　　　　　　　　　　九十三年度訴字第一０五七號
　　公　訴　人　臺灣臺中地方法院檢察署檢察官
　　被　　　告　戊○○
　　指定辯護人　本院公設辯護人　己○○
　　被　　　告　丁○○
　　選任辯護人　蔡瑞煙
右列被告等因偽造有價證券等案件，經檢察官提起公訴（九十三年度偵字第四三六六
號），本院判決如左：
    主  文
戊○○共同意圖為自己不法之所有，以詐術使人將本人之物交付，處有期徒刑壹年陸
月。
丁○○共同意圖為自己不法之所有，以詐術使人將本人之物交付，處有期徒刑壹年陸
月。
    事  實
一、戊○○自稱係設址於菲律賓馬尼拉馬卡地阿耶拉中心二四樓郵編一二二四號之梵
    諦岡磐石慈善基金會附屬機構百地年太平洋集團有限公司（-Ｐｌａｔｉｎｕｍ-
    Ｐａｃｉｆｉｃ-Ｃｏｒｐｏｒａｔｉｏｎ-，下稱菲律賓百地年公司）臺灣業務
    拓展部副總裁，丁○○自稱係菲律賓百地年公司金融證券部高級副總裁，王致殷
    自稱梵諦岡磐石慈善基金會環球代表及巴拿馬共和國促進國際合作特派全權大使
    ，劉曜榮自稱菲律賓百地年公司董事長。戊○○與丁○○於民國九十二年七月初
    ，在臺中市南屯區不詳處所，透過友人甲○○之介紹，認識乙○○，獲悉乙○○
    正計畫在臺中市○○區市○路與惠中路口興建五星級飯店，亟需資金週轉，認為
    有機可趁，戊○○、丁○○遂與王致殷、劉曜榮基於共同詐騙他人財物之犯意聯
    絡，意圖為自己不法之所有，先於九十二年七月二十二日，由戊○○、丁○○以
    佯稱洽談融資貸款為由，邀約乙○○前往菲律賓馬尼拉ＯＡＫＷＯＯＤ飯店，與
    王致殷見面洽談融資事宜，乙○○乃依約如期前往赴約，王致殷便向乙○○佯稱
    菲律賓百地年公司願意融資美金二千萬元，但是必須先行支付「貸款財經投資風
    險保險費用」美金一百萬元，融資美金二千萬元之貸款年限為三年，每年利息為
    美金一百萬元，三年後本金一次償還，菲律賓百地年公司並擁有乙○○所興建之
五星級飯店百分之二十之股權，致使乙○○陷於錯誤，誤信為真，隨即以鼎立股
    份有限公司董事長之身分，於九十二年七月二十四日十時許，在菲律賓ＯＡＫＷ
    ＯＯＤ飯店與自稱菲律賓百地年公司董事長之劉曜榮簽訂合作契約，由王致殷擔
    任見證人，約定簽約後二個月內，即九十二年十月三十一日前即可核撥貸款，乙○○回國後，乃依約於九十二年八月十一日，前往臺灣土地銀行臺中分行，以電
    匯方式，匯款美金二十萬元至王致殷指定之香港百地年公司（ＢＰＬ-Ｉｎｖｅ
    ｓｔｍｅｎｔ-Ｍａｎａｇｅｍｅｎｔ-Ｌｉｍｉｔｅｄ-）設於香港匯豐銀行（
    ＨＳＢＣ）帳號000000000000000號之帳戶內後，丁○○、戊○○見乙○○未繼續匯款，乃一再催促乙○○依約支付保費，乙○○乃於九十二年
    八月二十二日十四時三十分許，在臺中市○○區○○路三段一００號總宜汽車旅
    館，給付丁○○美金十五萬元。嗣於九十二年十月三十一日即簽約後屆滿二個月
    之約定期間，乙○○迄未收到按照合約應予核撥之貸款，乃向戊○○、丁○○催
    促履約，戊○○、丁○○即以丹麥ＲＥＳＯＬ-Ａ／Ｓ-公司所發行無法確定真偽
    之股票一百張交付乙○○作為抵押擔保，以取信乙○○，乙○○因久無後續消息
    ，察覺有異，始知受騙。
二、案經告訴人乙○○訴由臺中市警察局移送臺灣臺中地方法院檢察署檢察官偵查起
    訴。
    理  由
一、訊據被告戊○○、丁○○均矢口否認有何詐欺取財之犯行，被告戊○○辯稱：伊
    僅係介紹告訴人乙○○與被告丁○○認識而已，其餘事宜伊均未參與云云；被告
    丁○○則辯稱：確實有菲律賓百地年公司之存在，伊並未施用詐術向告訴人騙取
    財物，告訴人所交付之美金十五萬元，伊於收取後，隨即透過王致殷轉交菲律賓
    百地年公司，另外美金二十萬元部分，係由告訴人直接與王致殷洽談後，逕行匯
    款予菲律賓百地年公司，伊並未經手，近日伊前往菲律賓，透過向公司總裁聯繫
    結果，亦同意與告訴人解約，返還告訴人所交付之款項，伊並無與王致殷、劉曜
    榮共同詐欺之犯意聯絡云云。經查：
    （一）依據告訴人與菲律賓百地年公司所簽訂之合約條款觀之，菲律賓百地年公
          司於簽署正式合約後之六十個工作天，必須核撥美金二千萬元至告訴人指
          定之帳戶，而告訴人於簽署正式合約之同時，必須先行支付貸款財經投資
          風險保險費用美金一百萬元，細繹其內容，假設被告戊○○、丁○○所屬
          之菲律賓百地年公司若真有貸款之誠意，且國外市場上確實有所謂「貸款
          財經投資風險保費」之名目，則菲律賓百地年公司對於告訴人申請核貸之
          美金二千萬元，大可從中先行扣除美金一百萬元之「貸款財經投資風險保
          費」後，僅核撥美金一千九百萬元予告訴人，日後再要求告訴人依約按期
          償還美金二千萬元即可，何以捨此而不為，竟會轉而要求刻正欠缺資金興
          建五星級飯店以致願意向外貸款之告訴人，在未取得貸款金額之前，卻又
          必須先行支付美金一百萬元相當於新臺幣三千多萬元之高額費用，顯然強
          人所難，告訴人手頭上若擁有如此鉅額之現金，豈有向外資告貸之需要，
          則被告戊○○、丁○○介紹告訴人借款之動機，已然可議。又告訴人因屆
          期未見菲律賓百地年公司依約核撥貸款，乃要求被告戊○○、丁○○辦理
          解約，退還已經交付之美金三十五萬元，被告丁○○、戊○○卻藉口稱因
          為告訴人未依約繳足美金一百萬元之保證金，以致菲律賓百地年公司總裁
          劉曜榮不願意履約，然依據雙方之合約內容，並無任何違約金之規範，則
          告訴人要求返還保證金之際，按理被告戊○○、丁○○即應儘速向菲律賓
          百地年公司反映，而非拖延不予處理，迄於本院審理中，被告丁○○、邱
          騰毅先係要求告訴人前往菲律賓洽談，告訴人因顧及個人生命安全不願接
          受，被告丁○○再以個人前往菲律賓百地年公司與總裁處理為由，拖延兩
          次庭期，俟於最後言詞辯論期日到庭則稱總裁同意返還，款項已經匯出，
          但是尚未收到，被告丁○○一再藉口拖延及被告戊○○原先向告訴人坦言
          表示代為處理返回事宜，事後於本院中卻表現事不關己之態度，再再顯示
          被告戊○○、丁○○與王致殷、劉曜榮所稱之「菲律賓百地年公司」僅係
          向告訴人詐財之幌子，亦即利用告訴人亟需資金週轉之機會，以此詐術乘
          機詐財。
    （二）對於菲律賓百地年公司係屬在菲律賓國內合法成立之公司之情，固據被告
          戊○○、丁○○提出菲律賓總統辦公室及外交部門認證之聲明書，並經我
          國駐菲律賓臺北經濟文化辦事處認證之文書在卷為憑，姑不論菲律賓百地
          年公司合法存在之事實真偽，本案所應考量之重點所在，應係在於被告邱
          騰毅、丁○○及案外人劉曜榮、王致殷是否確實受僱於菲律賓百地年公司
          擔任各項職務，被告丁○○雖提出菲律賓百地年公司所出具之聲明書，表
          明收受被告丁○○匯入之美金十五萬元之情，然並未直接證明被告丁○○
          係受僱於菲律賓百地年公司擔任金融證券部高級副總裁及被告戊○○係受
          僱擔任臺灣業務拓展部副總裁之事實，被告戊○○、丁○○更無法提出任
          職於菲律賓百地年公司之證明資料，則被告戊○○、丁○○與案外人劉曜
          榮、王致殷共同向告訴人自稱係菲律賓百地年公司之受僱人員，顯然對於
          事實有所欺瞞。再者，被告丁○○交付之外國股票，姑且不論其真偽，依
          據被告丁○○所提出之丹麥籍律師出具之聲明書中，係指稱菲律賓百地年
          公司將該外國股票讓渡給被告丁○○，而菲律賓百地年公司所出具之聲明
          書則表示該外國股票已經交付被告丁○○，前後之文義，在法律上有不同
          之意義，則被告丁○○持有該外國股票之原因為何，並無從知悉；且被告
          戊○○於本院中係供稱該外國股票係伊與被告丁○○自丹麥交易所取出之
          語，則該外國股票之取得方式，被告戊○○之供述情節顯然與前開聲明書
        之內容均不相符合。又對於菲律賓百地年公司是否知悉被告丁○○交付該
          外國股票予告訴人作為擔保，現有事證尚無從證明，因此，被告丁○○既
          未接受菲律賓百地年公司授意，何須擅自決定將其手頭所持有之外國股票
          提供予告訴人作為抵押擔保，而不擔心遭告訴人變賣或據為己有；況且，
          被告戊○○供稱該股票係屬合法有效之丹麥上市股票，案發當時，每股市
          價是歐元二‧五元，目前交易行情每股市價尚在歐元三‧四二元左右，以
          一張股票有一萬股計算，一百張股票現值約有歐元三百四十二萬元之譜，
          以歐元兌換臺幣一比三十五之比例計算，折合臺幣約一億一千九百七十萬
          元，若被告丁○○、戊○○所述屬實，則告訴人要求返還美金三十五萬元
          ，被告丁○○、戊○○大可將告訴人手頭上之外國股票出售後以零頭款項
          歸還即可，何須拖延不予處理，且被告戊○○、丁○○為何不擔心告訴人
          擅自將該外國股票出售取得現款，被告戊○○甚至向被告丁○○提議交付
          該外國股票作為抵押擔保，細繹上情，更見被告戊○○、丁○○所交付之
          外國股票之價值，亦應有令人質疑之處。復以，對於被告丁○○、戊○○
          所提出之經我國駐外單位認證之聲明書等證明文件，我國駐外單位僅能確
          認其形式之真正，至於實質之內容，並未經查證，尚不足據以認定其內容
          之真實性，因此，告訴人所交付予被告丁○○之美金十五萬元及交付予王
          致殷之美金二十萬元之情，目前僅能認定告訴人確實支付予被告丁○○及
          案外人王致殷，至於被告丁○○是否轉交予菲律賓百地年公司尚無從查證
          。
    （三）被告戊○○於九十三年一月十一日，簽訂切結書，表明其擔任菲律賓百地
          年公司臺灣事務拓展部副總裁，被告丁○○擔任金融證券部高級副總裁，
          表示被告戊○○、丁○○於九十二年七月間，經甲○○之引荐，告知告訴
          人，可以協助解決投資飯店之資金貸款美金二千萬元之問題，簽約成立後
          ，告訴人並依約匯款美金三十五萬元之保險金，嗣因菲律賓百地年公司未
          依約於二個月內履行撥款核貸之約定，告訴人乃要求退還美金三十五萬元
          之保險金，被告戊○○自願協助聯絡被告丁○○及案外人王致殷於九十三
          年一月十四日將前開款項匯還告訴人之情，此有被告戊○○書立之切結書
          一份在卷可稽，被告戊○○簽訂切結書後，並未依照切結書內容履行，協
          助完成返還保證金之事宜，更甚者，並於本院中改稱本件係因告訴人本身
          未依照合約繳足美金一百萬元，而不予置理，惟被告戊○○於本院之供詞
          與自己書立之切結書內容，完全相悖，切結書內容明確記載菲律賓百地年
          公司違約，而被告戊○○、丁○○卻堅稱係告訴人違約，對此，告訴人於
          本院審理中陳稱其事先告知被告丁○○、戊○○僅有美金三、四十萬元之
          資金，超過部分之保證金無力支付，被告丁○○、戊○○表示願意代為籌
          措之情，觀諸被告丁○○、戊○○對於告訴人有能力支付之美金三十五萬
          元額度，一再催促告訴人儘速匯款，事後卻未再催促告訴人繳納差額部分
          之保險金之情，告訴人所述內容，應較被告丁○○、戊○○供述內容，更
          接近事實，顯見被告戊○○、丁○○確有告知告訴人差額部分由其等代為
          籌措，以致未再繼續催促告訴人匯款，由此可知，被告戊○○確有與被告
          丁○○共同出面催促告訴人儘速匯款，並於事後利用書立切結書，以求安
          撫、拖延告訴人，足認被告戊○○亦有參與被告丁○○與案外人王致殷、
          劉曜榮共同詐騙告訴人之行為。
    （四）至於告訴代理人林文成律師主張被告丁○○於九十二年八月二十二日向告
          訴人收取美金十五萬元後，即於九十二年八月二十五日將新臺幣十三萬二
          千四百五十元、七十萬元，分別匯入其母丙○○○、其父林文穗之帳戶內
          等情，惟匯款金額以美金兌換臺幣一比三十三之比例，換算後，約折合美
          金二萬五千二百二十六元，顯然與告訴人交付之美金十五萬元，有相當之
          差距，尚難據以認定係屬同一筆款項。另外，被告丁○○之選任辯護人蔡
          瑞煙律師聲請函請外交部透過我國駐外單位向梵諦岡教廷查詢梵諦岡教廷
          轄下有無「磐石慈善基金會」之組織、王致殷有無任職、擔任何職、磐石
          慈善基金會與菲律賓百地年公司係何關係、劉曜榮有無在菲律賓百地年公
          司任職、擔任何職等事項，本院並無權限，請求外交部代為調查前開事項
          ，且事涉外國領土，亦非我國審判權所及之範圍，該部分之事證，本院認
          為無法調查，附此敘明。綜上所述，被告戊○○、丁○○與案外人王致殷
          、劉曜榮共同詐騙告訴人美金三十五萬元之情，應堪認定。被告戊○○、
          丁○○所辯，顯係事後卸責之詞，要難採信。本件事證已臻明確，被告邱
          騰毅、丁○○犯行，均堪認定。
二、被告戊○○、丁○○與案外人王致殷、劉曜榮基於共同詐騙他人財物之犯意聯絡
    ，分別自稱係菲律賓百地年公司金融證券部高級副總裁、臺灣業務拓展部副總裁
    及梵諦岡磐石慈善基金會環球代表及巴拿馬共和國促進國際合作特派全權大使、
    菲律賓百地年公司董事長，利用告訴人欲融資貸款美金二千萬元之機會，向告訴
    人詐稱融資必須先繳付美金一百萬元之投資風險保險金為由，致使告訴人陷於錯
    誤，誤信為真，依照合約，分別給付美金二十萬元及十五萬元予王致殷及被告丁○○收受，因而受有美金三十五萬元之損害，核被告戊○○、丁○○所為，均係
    犯刑法第三百三十九條第一項之詐欺取財罪。被告戊○○、丁○○與案外人王致
    殷、劉曜榮四人就前開詐欺取財之犯行間，顯有共同之犯意聯絡及行為分擔，為
    共同正犯。爰審酌被告戊○○、丁○○利用告訴人欲投資興建五星級飯店之計畫
    ，亟需資金週轉，認為有機可趁，乃結夥以菲律賓百地年公司之名義，向告訴人
    詐稱可以融資美金二千萬元，但須繳付美金一百萬元之保險金，以跨國際之方式
    ，設局詐騙告訴人，騙取美金三十五萬元（若以美金兌換臺幣一比三十三之匯率
    計算，相當於新臺幣一千一百五十五萬元）之鉅額款項，嗣因告訴人察覺有異，
    竟然再以外國股票搪塞，拖延還款，渠等蓄意詐欺之犯罪動機，誠屬可議，且本
    案繫屬之初，被告戊○○、丁○○未按時出庭應訊，告訴代理人林文成律師唯恐
    被告戊○○、丁○○逃匿國外，乃向本院聲請命令限制出境，本院審核相關事證
    ，認有必要予以限制出境之處分，後續訴訟進行中，被告戊○○、丁○○均按時
    出庭，且被告丁○○具狀表明欲前往菲律賓與公司洽談解約事宜，並願意與告訴
    人和解，返還告訴人給付之前開款項，然迄今為止，被告丁○○、戊○○一再脫
    詞，未見返還前開款項，顯有蓄意拖延訴訟之虞，考量被告戊○○、丁○○於犯
    罪後，猶飾詞狡辯，犯後態度不佳，迄今仍無和解之誠意，顯見毫無悔意等一切
    情狀，分別量處如主文所示之刑，以示懲儆。
三、至於公訴意旨另以：被告戊○○、丁○○於九十二年七月二十四日與告訴人簽約
    之日起屆滿二個月後之不詳時間，提出一百張國外股票供告訴人抵押，因認被告
  戊○○、丁○○涉犯刑法第二百零一條第二項之行使偽造有價證券罪嫌云云。按
    犯罪事實應依證據認定之，無證據不得認定犯罪事實；又不能證明被告犯罪者，
    應諭知無罪之判決，刑事訴訟法第一百五十四條第二項、第三百零一條第一項前
    段分別定有明文。按現行刑事訴訟法第一百六十一條已於九十一年二月八日修正
    公布，其第一項規定：檢察官就被告犯罪事實，應負舉證責任，並指出證明之方
    法；因此，檢察官對於起訴之犯罪事實，應負提出證據及說服之實質舉證責任；
    倘其所提出之證據，不足為被告有罪之積極證明，或其指出證明之方法，無從說
    服法院以形成被告有罪之心證，基於無罪推定之原則，自應為被告無罪判決之諭
    知，最高法院九十二年臺上字第一二八號著有判例。次按刑事訴訟法第一百六十
    一條第一項規定檢察官就被告犯罪事實，應負舉證責任，此項證據章通則內之規
    定，亦為自訴程序所適用；又被告否認其犯罪，雖得就自訴人所提之證據，提出
    反證或證明該項事證並非真實，但並無自證己罪之義務；申言之，不能以被告不
    能證明並無自訴人所指之犯罪，即反證被告之犯罪即已成立，最高法院九十二年
    臺上字第四四二八號著有判決。公訴人認被告戊○○、丁○○涉有行使偽造有價
    證券罪嫌，無非係以告訴人提出之股票一百張為據；訊據被告戊○○、丁○○均
    堅詞否認有何行使偽造有價證券之犯行，被告戊○○辯稱：伊並未參與，僅係好
    心協助調解返回股票，取回保證金事宜等語；被告丁○○辯稱：交付告訴人之外
    國股票，係菲律賓百地年公司所投資之丹麥公司所發行之上市股票，並經過我國
    駐丹麥辦事處之認證，網路上亦有該公司股票之市場交易行情資料，並非偽造之
    股票等語。經查：
    （一）對於告訴人所提出被告丁○○交付之外國股票，依據內容之記載，係丹麥
          ＲＥＳＯＬ-Ａ／Ｓ公司所發行之股票，而丹麥ＲＥＳＯＬ-Ａ／Ｓ公司係
          合法存在之上市公司，並授權菲律賓百地年公司持有，菲律賓百地年公司
          亦經合法授權被告丁○○等情，並據被告戊○○、丁○○提出分別經我國
          駐丹麥臺北代表處認證之丹麥哥本哈根市公證人所出具之公證書及經我國
          駐菲律賓臺北經濟文化辦事處認證之菲律賓百地年公司聲明書為證，而公
          訴人指訴前開外國股票係屬偽造有價證券之情，並未提出任何具體事證，
          對於前開外國公司是否確實存在、是否有發行本案之股票、是否屬於公司
          法所規定之外國公司、該外國公司所發行之股票是否屬於刑法有價證券之
          範圍等重要事項，均未提出證據以說服本院形成有罪之心證，依據刑事訴
          訟法第一百六十一條第一項之規定，檢察官對於起訴之犯罪事實，應負提
          出證據及說服之實質舉證責任，倘其所提出之證據，不足為被告有罪之積
          極證明，或其指出證明之方法，無從說服法院以形成被告有罪之心證，基
          於無罪推定之原則，自應為被告無罪判決之諭知。
    （二）至於被告戊○○、丁○○否認其有行使偽造有價證券之犯罪行為，並就前
          開事實提出經我國駐外單位認證之證明文件，以證明前開外國股票之真正
          ，對於前開經我國駐外單位認證之證明文件，被告戊○○、丁○○雖無從
          進一步證明其實質內容之真實性，然被告並無自證無罪之義務，尚不能以
          被告戊○○、丁○○不能證明並無公訴人所指行使偽造有價證券之犯罪，
          即反證被告戊○○、丁○○之犯罪即已成立。另告訴人聲請本院將該外國
          股票送交外國公司或相關機構鑑定真偽部分，本院認為對於該外國股票之
          真偽，係屬公訴人指訴被告丁○○、戊○○涉犯行使偽造有價證券罪嫌應
          行舉證之事項，本於我國刑事訴訟制度，係採取改良式當事人進行主義之
          精神，本院尚無以職權介入，參與公訴人舉證地位之必要，附此敘明。是
          以，公訴意旨認被告戊○○、丁○○共同行使偽造屬於有價證券之外國股
          票之行為，並無任何事證足以證明，揆諸前揭說明，本院原應就被告邱騰
          毅、丁○○被訴行使偽造有價證券之犯行為無罪之諭知，惟因公訴人認前
          開行使偽造有價證券之犯行與本案前開論罪科刑之詐欺取財犯行二者間，
          有牽連犯之裁判上一罪關係，爰不另為無罪之諭知，併此敘明。
據上論斷，應依刑事訴訟法第二百九十九條第一項前段，刑法第二十八條、第三百三
十九條第一項，罰金罰鍰提高標準條例第一條前段，判決如主文。
中      華      民      國      九十三      年    十    月     二十     日
                                臺灣臺中地方法院刑事第五庭
                                    審判長法  官  梁堯銘
                                          法  官  劉麗瑛
                                          法  官  巫淑芳
右正本證明與原本無異。
如不服本判決，應於送達後十日內向本院提出上訴狀（須附繕本），上訴於臺灣高等
法院臺中分院。
                                          書記官
中      華      民      國      九十三      年    十    月     二十     日
附錄論罪科刑法條：
刑法第三百三十九條：
意圖為自己或第三人不法之所有，以詐術使人將本人或第三人之物交付者，處五年以
下有期徒刑、拘役或科或併科一千元以下罰金。
以前項方法得財產上不法之利益或使第三人得之者，亦同。
前二項之未遂犯罰之。
